臺灣高雄地方法院刑事判決　100年度訴字第544號
公　訴　人　臺灣高雄地方法院檢察署檢察官
被　　　告　江秀華
選任辯護人　呂郁斌律師
輔　佐　人　江鴻麟
上列被告因傷害致死案件，經檢察官提起公訴（99年度偵字第
29114 號），本院判決如下：
    主  文
江秀華犯傷害致人於死罪，處有期徒刑貳年。緩刑伍年。扣案柺
杖壹支沒收。
    事  實
一、江秀華係民國○○年○○月○ 日生，其與王金官為舊識，雙方於
    民國99年7 月13日上午9 時48分許，在位於高雄市左營區○
    ○○路58之3 號之「正忠排骨飯」排隊購買便當時，因爭奪
    店內座位發生口角，江秀華基於一時氣憤，主觀上雖無意欲
    王金官死亡結果發生之直接或間接故意，惟客觀上應可預見
    年屆80歲之老者，對於外來攻擊之防禦能力明顯較諸一般壯
    年人為低，如不斷徒手毆打或以柺杖攻擊斯時高齡80餘歲之
    王金官身體，可能造成王金官不支倒地，致頭部撞及地面發
    生顱內出血而生死亡之結果，竟基於傷害他人身體之故意，
    先徒手猛推王金官，致王金官跌倒在地，待王金官起身後，
    江秀華復接續徒手毆打王金官，並以其所有隨身攜帶之柺杖
    猛戳王金官身體，致王金官不支倒地，頭部撞擊地面，受有
    顱骨骨折、硬腦膜下腔出血、腦挫傷之傷害，並併發急性肺
    炎，經送往國軍左營總醫院救治後，王金官仍於同月15日夜
    間8 時17分許，因神經性休克、呼吸衰竭而死亡。
二、案經王金官之妻王世瓊訴由高雄市政府警察局左營分局報告
    臺灣高雄地方法院檢察署檢察官偵查起訴。
    理  由
壹、程序方面：
    按被告以外之人於審判外之言詞或書面陳述，除法律有規定
    者外，不得作為證據；被告以外之人於審判外之陳述，雖不
    符同法第159 條之1 至第159 條之4 之規定，但經當事人於
    審判程序同意作為證據，法院審酌該言詞陳述或書面陳述作
    成時之情況，認為適當者，亦得為證據，刑事訴訟法第159
    條第1 項、第159 條之5 第1 項分別定有明文。本判決所引
    用之傳聞證據，均經本院依法踐行調查證據程序，當事人於
    審判程序亦同意作為證據，本院審酌證據資料作成時之情況
    ，並無違法不當及證明力明顯過低之瑕疵，且無依法應排除
    其證據能力之情形，認以之作為證據應屬適當，故有證據能
    力。
貳、實體方面：
一、上開犯罪事實，業據被告江秀華於本院審理中坦承不諱，核
    與證人即告訴人王世瓊於警詢、偵查中、證人即正忠排骨飯
    員工何文雯於警詢、偵查中之證述大致相符，且有高雄市政
    府警察局左營分局扣押筆錄、扣押物品目錄表、扣押物品收
    據、國軍左營總醫院附設民眾診療服務處診斷證明書、勘驗
    筆錄、複驗筆錄、臺灣高雄地方法院檢察署檢驗報告書、法
    務部法醫研究所鑑定報告書、勘驗筆錄各1 份、臺灣高雄地
    方法院檢察署相驗屍體證明書2 份、現場照片5 張、監視錄
    影器翻拍照片6 張在卷可稽（見警卷第20至24、26至31頁、
    偵一卷22、25、27至33、39至44頁、偵二卷第7 、16頁），
    並有柺杖1 支扣案足憑，足認被告上開出於任意性之自白與
    事實相符，堪以採信。本案事證明確，被告犯行洵堪認定。
二、論罪科刑：
  (一)按因犯罪致發生一定之結果，而有加重其刑之規定者，如行
    為人不能預見其發生時，不適用之，刑法第17條定有明文。
    又刑法第17條所謂行為人不能預見其結果之發生者，係指結
    果之發生出於偶然，為行為人所不能預見者而言；而加重結
    果犯，以行為人能預見其結果之發生為要件，所謂能預見乃
    指客觀情形而言，與主觀上有無預見之情形不同，若主觀上
    有預見，而結果之發生又不違背其本意時，則屬故意範圍（
    最高法院24年上字第1403號判例、47年台上字第920 號判例
    參照）。查被告江秀華為智識熟慮之成年人，其僅因與被害
    人王金官爭奪店內座位而發生口角，主觀上並無殺害被害人
    之故意，亦未預見可能使被害人產生死亡之結果，該結果亦
    非不違背其本意，然其竟基於傷害被害人之故意，先徒手猛
    推被害人，致被害人跌倒在地，待被害人起身後，被告復接
    續徒手毆打高齡80餘歲之被害人，並以其所有隨身攜帶之柺
    杖猛戳被害人身體，而一般人對於被告之行為將可能使被害
    人因體力不支倒地，進而使頭部撞擊地面，受有顱骨骨折、
    硬腦膜下腔出血、腦挫傷之傷害，並併發急性肺炎，嗣則因
    神經性休克、呼吸衰竭而死亡，在客觀上應能預見，揆諸上
    開說明，被告所為自構成傷害罪之加重結果犯。故核被告所
    為，係犯刑法第277 條第2 項前段之傷害致人於死罪。
  (二)又被告係17年10月8 日生，有其身分證影本1 紙在卷可佐（
    見警卷第13頁），於99年7 月13日行為時，為滿80歲之人，
    爰依刑法第18條第3 項，減輕其刑。復按犯罪之情狀顯可憫
    恕，認科以最低度刑仍嫌過重者，得酌量減輕其刑，刑法第
    59條規定甚明。而刑法第59條之酌量減輕其刑，必須犯罪另
    有特殊之原因與環境等等，在客觀上足以引起一般同情，認
    為即予宣告法定低度刑期，猶嫌過重者，始有其適用（最高
    法院45年台上字第1165號、51年台上字第899 號判例參照）
    。本件被告僅因爭奪座位之細故，即毆打被害人致死，固屬
    非是，惟參諸被告係年屆80歲之老年人，視力不佳、耳朵重
    聽，案發時亦無法清楚見及被害人是否有持武器或物品，方
    於一時情緒激動之狀況下，失慮而為前開犯行，業據被告供
    陳在卷，且其犯後已坦白承認犯行，並與告訴人即被害人之
    妻王世瓊達成和解，當場給付告訴人新臺幣（下同）75萬元
    ，告訴人並請求本院對被告從輕量刑及給予緩刑之宣告，有
    調解筆錄、刑事陳述狀各1 份可佐（見院一卷第39、42頁）
    ，是本院綜合考量被告犯罪之原因、所造成之損害及告訴人
    對本案之意見，認被告在客觀上足以引起一般同情，倘對被
    告科以傷害致死罪依刑法第18條第3 項減刑後之最輕法定刑
    ，猶屬過重，而顯有可堪憫恕之處，爰依刑法第59條規定，
    予以酌減其刑。
  (三)本院審酌被告僅因與被害人爭奪座位而生口角，即徒手猛推
    被害人，致被害人跌倒在地，待被害人起身後，復繼續徒手
    毆打被害人，並以其所有隨身攜帶之柺杖猛戳被害人身體，
    致被害人不支倒地，頭部撞擊地面，最終不治死亡，所為誠
    屬非是，惟念其犯後坦白承認犯行，犯後態度良好，且前無
    任何犯罪紀錄，有臺灣高等法院被告前案紀錄表1 份在卷可
    參，另斟酌被告業與告訴人達成和解，賠償告訴人75萬元，
    告訴人並請求本院對被告從輕量刑及給予緩刑之宣告等情，
    已如前述，足見告訴人不願意深究被告之刑責，復考量生命
    有限，被告已屆80歲之高齡，令其入監服刑，是否符合刑罰
    之功能與監獄處遇之目的，暨被告之教育程度、家庭經濟狀
    況等一切情狀，量處如主文所示之刑。末查，被告未曾受有
    期徒刑以上刑之宣告，已如前述，信其經此偵、審程序當知
    警惕而無再犯之虞，是本院審酌各情認上開刑之宣告，以暫
    不執行為適當，併依法宣告緩刑5 年，以勵自新。至扣案之
    柺杖1 支，為被告所有供本案犯罪所用之物，業據被告供認
    在卷，應依刑法第38條第1 項第2 款宣告沒收。
據上論斷，應依刑事訴訟法第299 條第1 項前段，刑法第277 條
第2 項前段、第18條第3 項、第59條、第74條第1 項第1 款、第
38條第1項第2款，判決如主文。
本案經檢察官陳筱茜到庭執行職務。
中    華    民    國  100     年    7     月    29    日
                  刑事第十五庭  審判長法  官  莊珮君
                                      法  官  許勻睿
                                      法  官  吳佳樺
以上正本證明與原本無異。
如不服本判決應於收受送達後10日內向本院提出上訴書狀，並應
敘述具體理由；如未敘述上訴理由者，應於上訴期間屆滿後20日
內向本院補提理由書（均須按他造當事人之人數附繕本）「切勿
逕送上級法院」。
中    華    民    國  100     年    7     月    29    日
                                      書記官  陳恩慈
附錄本案論罪科刑之法條：
◎中華民國刑法第277條
（普通傷害罪）
傷害人之身體或健康者，處3 年以下有期徒刑、拘役或1 千元以
下罰金。
犯前項之罪因而致人於死者，處無期徒刑或7 年以上有期徒刑；
致重傷者，處3 年以上10年以下有期徒刑。